【裁判字號】    89,重再,21
【裁判日期】    900111
【裁判案由】    給付工程款
【裁判全文】
臺灣高等法院民事判決  八十九年度重再字第二一號
      再審  原告  基隆市政府
      法定代理人  李進勇
      訴訟代理人  黃丁風律師
                  黃雅羚律師
      再審  被告  吉達興營造廠有限公司  設基隆巿信五路二九號
      法定代理人  林清發      .
右當事人間請求給付工程款事件，再審原告對於臺灣基隆地方法院八十五年度重訴字
第一二號及本院八十五年度重上字第四九○號確定判決提起再審之訴，本院判決如左
：
    主      文
再審之訴駁回。
再審訴訟費用由再審原告負擔。
    理      由
一、本件再審意旨略以：因系爭工程兩造就合約有漏列、災害損失增加、廢土方處理
    費等事項尚有爭議，致監造單位泰興公司未能填發複驗後「竣工結算詳細表」送
    再審原告，嗣再審被告起訴請求工程款時，再審原告因承辦人員調動，接任人員
    未能即知前開事實，逕以泰興公司八十五年五月二十一日所填發之「營繕工程結
    算驗收證明書」上所誤載之驗收總價一億八千三百九十八萬九千九百七十元為計
    算系爭工程複驗後竣工結算金額之基礎，前程序亦終告確定。迨八十九年十月間
    再審原告就本件工程款召開第二次研商會議、泰興公司回函檢附「工程竣工結算
    詳細表」時，再審原告始確知系爭工程正確之驗收竣工結算總價為一億八千零三
    十六萬六千九百三十一點八元，從而再審被告依強制執行程序取得溢領之工程款
    及利息，核屬不當得利，爰依法提起再審之訴云云。
二、按依民事訴訟法第四百九十六條第一項第十三款規定提起再審之訴，須當事人發
    現未經斟酌之證物或得使用該證物，如經斟酌可受較有利之裁判，始得為之。又
    「民事訴訟法第四百九十六條第一項第十三款所謂當事人發見未經斟酌之證物，
    係指前訴訟程序事實審之言詞辯論終結前已存在之證物，因當事人不知有此，致
    未經斟酌，現始知之者而言；若在前訴訟程序事實審言詞辯論終結前，尚未存在
    之證物，本無所謂發見，自不得以之為再審理由。」、「民事訴訟法第四百九十
    六條第一項第十三款所謂當事人發見未經斟酌之證物或得使用該證物，係指在前
    訴訟程序不知有該證物，現始知之，或雖知有此而不能使用，現始得使用者而言
    。」，最高法院二十九年上字第一○○五號、三十二年上字第一二四七號判例意
    旨足資參照。
三、經查本件再審原告主張：訴外人泰興公司於八十九年十月二十日致其所屬基隆市
    政府環保局之（）泰環字第四四一號函檢附之「基隆市垃圾衛生掩埋場（天外
    天）第二期工程竣工結算詳細表」，係其發見在原確定判決言詞辯論終前所不知
    而未及使用之證據，爰依民事訴訟法第四百九十六條第一項第十三款規定提起再
    審之訴云云。惟前開泰興公司以八十九年十月二十日（）泰環字第四四一號函
    檢附之「基隆市垃圾衛生掩埋場（天外天）第二期工程竣工結算詳細表」，並非
    八十六年三月四日原確定判決言詞辯論終結前即已存在之證物，而係再審原告於
    八十九年十月九日召開系爭工程尾款沖銷轉正等事宜案第二次研商會議後，始依
    該次會議結論函請泰興公司提出八十四年三月十四日複驗系爭工程竣工結算詳細
    表，已據再審原告於再審起訴狀敘述甚明  (見該狀紙第四頁)，此觀原確定判決
    第一審曾命泰興公司提出再審被告向再審原告承攬基隆市垃圾衛生掩埋場 (天外
    天)第二期工程施工項目及其各該款項之計算式遭拒，足以證之  (見台灣基隆地
    方法院八十五年度重訴字第一二號卷第一三八頁之函件) 。是以再審原告以此泰
    興公司於八十九年十月二十日（）泰環字第四四一號函檢附之「基隆市垃圾衛
    生掩埋場（天外天）第二期工程竣工結算詳細表」為其發見未經斟酌之證物，而
    依民事訴訟法第四百九十六條第一項第十三款之規定提起本件再審之訴，即有未
    合。
四、綜上所述，揆諸前開規定及判例意旨，再審原告依民事訴訟法第四百九十六條第
    一項第十三款規定提起本件再審之訴，顯無再審理由，爰不經言詞辯論以判決駁
    回之。
據上論結，應依民事訴訟法第五百零二條第二項、第七十八條，判決如主文。
中      華      民      國      九十     年      一     月     十一     日
                              民事第八庭
                                  審判長法  官  鄭  三  源
                                        法  官  郭  松  濤
                                        法  官  黃  豐  澤
右正本係照原本作成。
如不服本判決，應於收受送達後二十日內向本院提出上訴書狀，其未表明上訴理由者
，應於提出上訴後二十日內向本院補提理由書狀（均須按他造當事人之人數附繕本）
上訴時應提出委任律師或具有律師資格之人之委任狀；委任有律師資格者，另應附具
律師及格證書及釋明委任人與受任人有民事訴訟法第四百六十六條之一第一項但書或
第二項（詳附註）所定關係之釋明文書影本。
中      華      民      國      九十     年      一     月     十六     日
                                        書記官  廖  麗  蓮
附註：
民事訴訟法第四百六十六條之一（第一項、第二項）：
對於第二審判決上訴，上訴人應委任律師為訴訟代理人。但上訴人或其法定代理人具
有律師資格者，不在此限。
上訴人之配偶、三親等內之血親、二親等內之姻親，或上訴人為法人、中央或地方機
關時，其所屬專任人員具有律師資格並經法院認為適當者，亦得為第三審訴訟代理人
。


司法院資訊處製作；財團法人民間司法改革基金會備份。
